臺灣高等法院民事判決
109年度上字第10號
上  訴  人  陳家偉  

被 上訴 人  冠威交通有限公司

法定代理人  邱淑卿  
訴訟代理人  周玄能  
被 上訴 人  許瑞臻即周盈玎之承受訴訟人

            許源霖即周盈玎之承受訴訟人

上三人共同
訴訟代理人  周讚堂  
被 上訴 人  志英衛星股份有限公司

法定代理人  陳姿瑾  
訴訟代理人  謝易儒  
被 上訴 人  陳高源  

上列當事人間請求侵權行為損害賠償事件，上訴人對於中華民國
108年10月1日臺灣新北地方法院107年度訴字第2705號第一審判
決提起上訴，本院於109年7月1日言詞辯論終結，判決如下：
    主      文
上訴駁回。
第二審訴訟費用由上訴人負擔。
    事實及理由
一、上訴人主張：被上訴人陳高源為被上訴人冠威交通有限公司
    （下稱冠威公司）僱用之計程車司機，冠威公司明知陳高源
    未領有駕照及執業登記證，仍僱用並容任其駕駛車牌號碼00
    0-00號營業用小客車（下稱系爭車輛）載客。陳高源並以系
    爭車輛加入被上訴人志英衛星股份有限公司（下稱志英公司
    ）派遣經營之車隊，其車體貼有標示志英公司名稱之貼紙，
    自外觀為斷，陳高源亦為志英公司之受僱人。嗣陳高源於民
    國106年6月22日凌晨0時58分許，駕駛系爭車輛搭載訴外人
    即伊之父陳勝煌，沿新北市○○區○○○路往○○方向行駛，行經○
    ○橋附近時，因疲勞駕駛且未注意車前狀況，致系爭車輛右
    前車頭撞擊該路段分隔島而失控翻覆（下稱系爭事故），陳
    勝煌傷重送醫後，於106年6月27日上午5時35分許，因頸椎
    骨折併氣血胸，致神經性併呼吸性休克死亡。陳高源因執行
    其計程車司機職務而過失致陳勝煌死亡，陳高源自應就其上
    開侵權行為負損害賠償責任，而冠威公司、志英公司均為陳
    高源之僱用人，依民法第188條第1項前段規定，亦應與陳高
    源負連帶賠償責任。又系爭事故發生時，冠威公司之負責人
    為訴外人周盈玎，其負責冠威公司業務之執行，其明知陳高
    源無駕駛執照及執業登記證，依道路交通安全規則第54條第
    2項規定，不得駕駛車輛，仍同意陳高源駕駛冠威公司之車
    輛載客營業，依公司法第23條第2項規定，亦應與冠威公司
    負連帶賠償之責，然訴外人周盈玎已死亡，被上訴人許源霖
    、許瑞臻為其繼承人，應由渠等繼承上開賠償責任，且許源
    霖實為冠威公司實際之負責人，故冠威公司、許源霖、許瑞
    臻應負連帶賠償責任。上訴人為陳勝煌之子女，因陳勝煌死
    亡，支出喪葬費用共計新臺幣（下同）35萬720元，且因系
    爭事故發生，驟然失去至親，情感及精神上所受損失至為鉅
    大，被上訴人以違法方式營業，於系爭事故發生後，復未積
    極、善意與上訴人洽談和解，應賠償伊精神慰藉金450萬元
    。又伊因系爭事故已領取汽車強制險保險金100萬元，經扣
    除保險理賠後，被上訴人尚應連帶給付伊385萬720元（計算
    式：35萬720元+450萬元-100萬元=385萬720元）。爰依民法
    第184條第1項前段、第192條第1項、第194條、第188條第1
    項前段及公司法第23條第2項規定，求為命被上訴人連帶給
    付伊385萬720元，及加計自起訴狀繕本送達翌日起算之法定
    遲延利息等語。（原審判命被上訴人陳高源、冠威公司連帶
    給付55萬720元本息，而駁回上訴人其餘之訴。上訴人就其
    敗訴其中精神慰撫金250萬元本息部分聲明不服，提起上訴
    。至上訴人請求超逾上開部分即精神慰撫金80萬元本息部分
    ，及被上訴人陳高源、冠威公司敗訴部分，均未據其聲明不
    服，非本院審理範圍）。並於本院聲明：㈠原判決關於駁回
    上訴人後開第二項之訴部分廢棄。㈡被上訴人應再連帶給付
    上訴人250萬元，及自106年11月10日起至清償日止，按週年
    利率5%計算之利息。
二、被上訴人則以：
　㈠被上訴人冠威公司、許源霖、許瑞臻：對於刑事案件認定之
    事實不爭執，惟陳高源與冠威公司間並無僱傭關係，依冠威
    公司留存之計程車租賃契約書（下稱系爭租約），系爭車輛
    之承租人為訴外人蔡聰益，冠威公司未與陳高源簽立租約。
    且系爭租約第1條約定承租人不得將車輛任意交予他人駕駛
    ，本件應係訴外人蔡聰益私下出借系爭車輛供陳高源駕駛，
    與冠威公司無涉。冠威公司從事業務均恪遵法令，聘僱人員
    皆須領有證件，方得承租車輛，顯已盡相當之注意能事，承
    租人私下出借車輛，實已超越冠威公司監督之責任。縱陳高
    源曾向冠威公司繳納靠行費用，亦僅係其代他人繳納，非陳
    高源與冠威公司間存有僱傭關係。況陳高源假借他人名義，
    向冠威公司租車行駛，已涉及詐欺手段，冠威公司自不負損
    害賠償責任。又陳勝煌搭乘系爭車輛未繫安全帶致傷重身亡
    ，應負與有過失責任，且上訴人請求之精神慰撫金過高等語
    ，資為抗辯。並於本院聲明：上訴駁回。
  ㈡被上訴人志英公司：對刑事案件認定之事實不爭執。惟伊與
    陳高源間並無僱傭關係存在，伊為計程車客運服務業，依法
    不得僱用計程車駕駛人，僅係媒合乘客及計程車駕駛人，提
    供派遣服務，並向駕駛人收取服務費，故派遣業者與駕駛人
    係屬委託關係，非僱傭關係。且伊於106年5月11日係與訴外
    人黃超淵簽立志英衛星GSM三代車機系統及商標權授權使用
    契約書（下稱系爭使用契約），系爭使用契約之當事人並非
    陳高源，因訴外人黃超淵未依約繳納服務費，雙方已於106
    年5月20日合意終止系爭使用契約並拆機，訴外人黃超淵承
    諾自行拆除懸掛車頂燈殼及車身貼紙，縱未撕除車身貼紙，
    陳高源亦無權占有使用。況自簽約至106年5月20日解約期間
    ，訴外人黃超淵從未上線委託派遣媒介旅客，伊亦未向其請
    求支付服務費，自不知悉系爭車輛已改由陳高源駕駛。且伊
    無法派遣陳高源前往執行業務，則陳勝煌路招乘坐系爭車輛
    ，與伊車身貼紙並無必然關聯，伊自非賠償之義務人等語，
    資為抗辯。並於本院聲明：上訴駁回。
  ㈢被上訴人陳高源：對刑事判決認定之事實不爭執。惟上訴人
    請求之慰撫金過高，伊無力負擔。伊自102年起至冠威公司
    開車，自始所駕駛的車輛就是系爭車輛，當時係訴外人蔡聰
    益帶伊加入冠威公司，系爭租約中連帶保證人係伊親簽，租
    金也是伊繳納。因為伊無駕駛執照，不能申請安裝設備，冠
    威公司遂找訴外人黃超淵幫忙簽約，使伊得加入志英公司車
    隊，事發時車機還在車上，伊並未接到志英公司之解約通知
    等語，資為抗辯。並於本院聲明：上訴駁回。
三、兩造不爭執事項（見本院卷第138-139頁）：
  ㈠冠威公司106年6月間之法定代理人為訴外人周盈玎。訴外人
    周盈玎於107年5月23日死亡，其繼承人為許源霖、許瑞臻，
    渠等均未拋棄繼承等情，有原法院家事庭107年11月16日新
    北院輝家科字第018052號函、戶籍謄本在卷可查（見原審卷
    第101頁、第133-137頁）。
  ㈡陳高源於106年6月22日凌晨0時58分許，駕駛系爭車輛搭載陳
    勝煌，沿新北市○○區○○○路往○○方向行駛，行經○○橋附近時
    ，因疲勞駕駛且未注意車前狀況，致發生系爭事故，陳勝煌
    傷重送醫後，於106年6月27日上午5時35分許，因頸椎骨折
    併氣血胸，致神經性併呼吸性休克死亡。陳高源之上開行為
    ，經原法院以107年度交訴字第1號刑事判決（下稱系爭刑事
    判決）認其犯業務過失致死罪，判處有期徒刑1年6月確定，
    有新北市政府警察局土城分局107年8月1日新北警土交字第1
    073379317號函所檢附交通事故資料在卷可稽（見原審重司
    調卷第13-48頁），並經本院依職權調閱系爭刑事判決案卷
    核閱無訛。
  ㈢系爭車輛為冠威公司所有，外觀上貼有志英公司字樣之標誌
    、車頂上方燈殼為全民玉山燈殼，有系爭車輛照片、行車執
    照可證（見原審卷第73頁、第161頁、第347頁）。
  ㈣陳高源曾領有職業小客車駕駛執照，惟經監理機關註銷，為
    無駕駛執照之人，亦無執業登記證，有舉發違反道路交通管
    理事件通知單可證（見原審卷第157頁、重司調卷第46-47頁
    ）。
  ㈤上訴人支出喪葬費35萬720元，另已領取汽車強制險保險金10
    0萬元，有喪葬費用單據附卷可憑（見原審審交附民卷第17-
    25頁）。
四、上訴人主張陳高源因執行職務駕駛系爭車輛過失致陳勝煌死
    亡，其為陳勝煌之子女，因系爭事故受有支出喪葬費用35萬
    720元、精神慰撫金370萬元之損害，自得依民法第184條第1
    項前段、第192條第1項、第194條規定，請求陳高源負損害
    賠償責任。又冠威公司、志英公司均為陳高源之僱用人，應
    依民法第188條第1項前段規定負連帶賠償責任。另系爭事故
    發生時，冠威公司之負責人為訴外人周盈玎，其負責公司業
    務之執行，明知陳高源無駕駛執照及執業登記證，仍同意陳
    高源營業載客，應依公司法第23條第2項規定與冠威公司負
    連帶賠償之責，然訴外人周盈玎已死亡，許源霖、許瑞臻為
    其繼承人，應由渠等繼承上開賠償責任等語，惟為被上訴人
    所否認，並分別執前詞為辯。經查：
　㈠上訴人主張陳高源應依民法第184條第1項前段規定負損害賠
    償責任，有無理由？
　　按因故意或過失，不法侵害他人之權利者，負損害賠償責任
    ，民法第184條第1項前段定有明文。上訴人主張陳高源於前
    揭時、地，駕駛系爭車輛，因疲勞駕駛且未注意車前狀況，
    致發生系爭事故，陳勝煌傷重送醫後，於106年6月27日上午
    5時35分許，因頸椎骨折併氣血胸，致神經性併呼吸性休克
    死亡。陳高源因上開過失致死行為，經原法院刑事庭判處業
    務過失致死罪刑確定等情，為兩造所不爭執，已如前述，堪
    信屬實。陳高源就系爭事故之發生既有過失，並致陳勝煌死
    亡，上訴人依民法第184條第1項前段規定，請求陳高源負侵
    權行為損害賠償責任，即屬有據。
  ㈡上訴人主張冠威公司應依民法第188條第1項前段規定，與陳
    高源負連帶賠償責任，有無理由？
　⒈按受僱人因執行職務，不法侵害他人之權利者，由僱用人與
    行為人，連帶負損害賠償責任。但選任受僱人及監督其職務
    之執行，已盡相當之注意或縱加以相當之注意而仍不免發生
    損害者，僱用人不負賠償責任，民法第188條第1項定有明文
    。又所謂受僱人，非僅限僱傭契約所稱之受僱人，凡客觀上
    被他人使用為之服勞務，而受其監督者，均係受僱人（最高
    法院57年台上字第1663號判例意旨參照）。是在客觀上為他
    人所使用，從事一定之事務，而受其監督者；不問有無契約
    關係或報酬，及名稱為何，均屬民法第188條第1項所稱之受
    僱人。再按，目前在臺灣經營交通事業之營利私法人，接受
    他人靠行，他人車輛即以該公司名義參加營運，並向公路監
    理機關登記公司為所有人，且交通公司或車行向靠行人收取
    每月之靠行費用，靠行車輛在外觀上既屬該公司或車行所有
    ，他人又無從分辨該車輛是否他人靠行營運，祇能從外觀判
    斷係交通公司或車行所有，該車司機即係受僱為該交通公司
    或車行服務。該靠行車輛無論係由出資人自行駕駛，或招用
    他人合作駕駛，或出租。在通常情形，均為交通公司或車行
    所能預見，自應使該交通公司或車行負僱用人之責任，以保
    護交易之安全（最高法院82年度台上字第2962號、87年度台
    上字第86號判決可參），準此，交通公司縱僅將車輛出租他
    人使用，然客觀上可認該他人屬為其服勞務，且受其監督者
    ，均係受僱人，交通公司自負僱用人之責任。
　⒉陳高源於原審自承：車禍發生時我駕駛的系爭車輛是冠威公
    司所有，我去冠威公司債務整合即開車還債，冠威公司拿給
    我開的，我有說我沒有駕照，但冠威公司只有要我找保人，
    我就找了我哥。系爭車輛一開始的車牌是000-00，後來因為
    我欠當鋪錢，車子被當鋪拖走，冠威公司將車贖回來，重新
    烤漆，車牌換成000-00，所以我加入冠威公司後到事發時，
    開的都是系爭車輛。系爭租約上承租人蔡聰益是帶我去冠威
    公司作債務整合的人，系爭車輛也是他退下來給我開的，冠
    威公司知道實際開系爭車輛的人是我，租金也都是我繳的，
    並不是蔡聰益私下把系爭車輛交給我開，我們是在車行簽約
    的等語（見原審卷第386-388頁、第391-392頁），足認冠威
    公司實際上係將系爭車輛出租與陳高源使用。且觀冠威公司
    所有車牌號碼000-00號之行車執照，其上所載引擎號碼與系
    爭租約上所載引擎號碼均為3ZRA930661（見原審卷第85頁、
    第161頁），益徵車號000-00號與系爭車輛原係同一輛車，
    僅係車牌號碼由000-00號變更為000-00號。再者，系爭車輛
    之租金均係由陳高源所繳納，此由租金繳納記錄卡上所載司
    機陳高源、車號000-00號即明（見原審卷第303-307頁），
    核與陳高源供承系爭車輛係冠威公司交由其使用，系爭車輛
    原車牌號碼為000-00號，其確有繳納租金等節相符，堪認陳
    高源上開供承之情詞，應係真實。則冠威公司實際上既將系
    爭車輛交由陳高源載客營業使用，並收取陳高源給付之租金
    ，陳高源客觀上顯係為冠威公司服勞務，且受其監督，應屬
    冠威公司之受僱人。
　⒊冠威公司辯稱依系爭租約可知，系爭車輛之承租人應為訴外
    人蔡聰益，其並未與陳高源簽立租約，冠威公司從事業務恪
    遵法令，聘僱人員皆須領有證件，方得承租車輛，顯已盡相
    當之注意能事，訴外人蔡聰益私下將系爭車輛出借陳高源使
    用，並非冠威公司所能監督、管理，且陳高源縱有繳納租金
    ，亦係代他人繳納云云，固提出系爭租約為證（見本院卷第
    85-86頁）。然查，系爭租約僅能證明冠威公司與訴外人蔡
    聰益間就系爭車輛曾訂有租賃契約，無從證明冠威公司實際
    上有將系爭車輛交付訴外人蔡聰益使用，且依租金繳納記錄
    卡上所載司機亦為陳高源，而非訴外人蔡聰益，自難認陳高
    源係代訴外人蔡聰益繳納系爭車輛租金。冠威公司實際上係
    將系爭車輛交付與陳高源使用，已如前述，則冠威公司以其
    係與訴外人蔡聰益簽訂系爭租約，系爭車輛係訴外人蔡聰益
    私下出借予陳高源使用，並非冠威公司所能監督、管理為由
    ，抗辯其與陳高源間無僱傭關係，其聘僱人員皆須領有證件
    ，方得承租車輛，顯已盡相當之注意能事云云，委不足採。
　⒋又陳高源既為冠威公司之受僱人，其於執行計程車司機駕駛
    職務時，不法侵害上訴人之權利，業如前述，是上訴人主張
    冠威公司應依民法第188條第1項前段規定，與陳高源負連帶
    賠償責任，自屬有據。
　㈢上訴人主張志英公司應依民法第188條第1項前段規定，與陳
    高源負連帶賠償責任，有無理由？
　⒈按民事訴訟如係由原告主張權利者，應先由原告負舉證之責
    ，若原告先不能舉證，以證實自己主張之事實為真實，則被
    告就其抗辯事實即令不能舉證，或其所舉證據尚有疵累，亦
    應駁回原告之請求（最高法院17年上字第917號判例要旨參
    照）。本件上訴人主張陳高源於系爭事故發生時亦受僱於志
    英公司，既為志英公司所否認，自應由上訴人就陳高源在客
    觀上為志英公司所使用而為其服勞務，並受志英公司監督等
    情負舉證責任。
　⒉觀陳高源於原審供承：事發前2、3個月因為車子不好跑，所
    以冠威公司叫我去裝車機，系爭使用契約我沒看過，簽約的
    黃超淵是我帶他去冠威公司作債務整合，所以他幫我簽系爭
    使用契約，志英公司知道我才是實際使用車機的人，我沒有
    繳過錢，因為我沒錢，在事發前起碼20天就已經斷線了，但
    志英公司沒有通知我要歸還車機跟貼紙，事發時車機還在車
    上，但已斷線等語（見原審卷第388-390頁）。及證人黃超
    淵於原審證述：我有幫陳高源去簽向志英公司租借車機之系
    爭使用契約，我沒開過系爭車輛，陳高源沒有繳錢給志英公
    司，志英公司就通知我，我才去跟陳高源說沒繳錢就還車機
    等語（見原審卷第395頁、第397頁）。參以志英公司就系爭
    車輛之服務費記錄卡上均無繳費之記錄，並註記「5/20未繳
    費拆回」，有服務費記錄卡附卷可憑（見原審卷第239頁）
    ，足認雖志英公司之車機係裝設於系爭車輛上，然因陳高源
    於系爭事故發生前未繳服務費用而遭志英公司斷線，並於10
    6年5月20日終止系爭使用契約。佐以志英公司於106年5月23
    日向臺北市公共運輸處陳報之車輛清冊中，並無系爭車輛之
    車號，亦無受派遣人為陳高源或訴外人黃超淵之紀錄等情，
    有臺北市公共運輸處108年5月1日北市運般字第1083005293
    號函附卷可憑（見原審卷第363頁），亦可證系爭使用契約
    確已終止，故系爭車輛並未列於志英公司於106年5月23日陳
    報之車輛清冊中，且於終止後，陳高源在客觀上並無接受志
    英公司之派遣，其未為志英公司所使用而為其服勞務，並受
    其監督，自難認陳高源為志英公司之受僱人。至上訴人主張
    系爭事故發生時，系爭車輛外觀上貼有志英公司之標誌，車
    內仍裝有志英公司之車機，可認志英公司應屬陳高源之僱用
    人云云。查系爭車輛為冠威公司所有，外觀上貼有志英公司
    字樣之標誌、車頂上方燈殼為全民玉山燈殼，固有系爭車輛
    照片在卷可稽（見原審卷第73頁、第347頁），然系爭使用
    契約於系爭事故發生前即已終止，且車機亦已斷線，陳高源
    客觀上已不可能接受志英公司之派遣，志英公司亦無從管理
    監督陳高源，尚難僅以系爭車輛之車身上志英公司之貼紙未
    撕除及未返還車機，即遽認陳高源仍有受志英公司派遣而為
    其服勞務之情事。況系爭車輛於系爭事故發生時，其車頂上
    方燈殼為全民玉山燈殼，亦非志英公司之燈殼。是上訴人主
    張志英公司依民法第188條第1項前段規定，應與陳高源負連
    帶賠償責任，要屬無據。
　㈣上訴人主張許源霖、許瑞臻應依公司法第23條第2項規定，與
    冠威公司負連帶賠償責任，有無理由？
　⒈按公司負責人對於公司業務之執行，如有違反法令致他人受
    有損害時，對他人應與公司負連帶賠償之責，公司法第23條
    第2 項定有明文。又所謂公司業務之執行者，係指公司負責
    人處理有關公司之事務而言。公司負責人應與公司負連帶賠
    償責任之範圍，係以公司負責人於執行公司業務時，因故意
    或過失違反法令致他人受損，始足當之，並非於公司應負損
    害賠償責任時，公司負責人即應與公司負連帶賠償之責。
  ⒉上訴人雖主張訴外人周盈玎於系爭事故發生時為冠威公司之
    負責人，其負責冠威公司業務之執行，明知陳高源無駕駛執
    照及執業登記證，依道路交通安全規則第54條第2項規定，
    不得駕駛車輛，仍同意陳高源駕駛冠威公司之車輛載客營業
    ，依公司法第23條第2項規定，應與冠威公司負連帶賠償之
    責，訴外人周盈玎死亡後，應由其繼承人即許源霖、許瑞臻
    負上開賠償責任云云，並提出訴外人周盈玎於冠威公司主持
    開工分享之Facebook頁面為證（見本院卷第33頁）。然上訴
    人提出之上開Facebook頁面，至多僅能說明訴外人周盈玎之
    Facebook頁面貼有冠威公司開工場景照片之事實，無從證明
    訴外人周盈玎就公司業務之執行有違反法令即明知陳高源無
    駕駛執照及營業登記證，仍實際參與陳高源承租系爭車輛之
    事宜，致陳勝煌受有損害等節。且上訴人又主張許源霖為冠
    威公司實際負責人，上訴人就何人為冠威公司之負責人乙節
    ，主張顯然前後不一。上訴人既未舉證訴外人周盈玎擔任冠
    威公司之負責人有何執行職務違反法令之行為，並與系爭事
    故之發生間有何相當因果關係，則其主張訴外人周盈玎應依
    公司法第23條第2項規定，與冠威公司負連帶賠償責任，要
    屬無憑。許瑞臻、許源霖自亦無從繼承上開債務，是上訴人
    主張許瑞臻、許源霖應與冠威公司負連帶賠償責任，即屬無
    據。
  ㈤上訴人請求陳高源、冠威公司連帶賠償喪葬費35萬720元、精
    神慰撫金370萬元，志英公司、許源霖、許瑞臻就精神慰撫
    金其中250萬元應負連帶損害賠償責任，有無理由？
　　上訴人依民法第184條第1項前段、第188條第1項前段規定，
    請求陳高源、冠威公司就系爭事故負連帶損害賠償責任，核
    屬有據。至其依民法第188條第1項、公司法第23條第2項規
    定，請求志英公司、許源霖、許瑞臻負連帶損害賠償責任，
    則屬無據，均詳前述。茲就上訴人請求之項目金額審究如下
    ：
　⒈喪葬費35萬720元：
　　按不法侵害他人致死者，對於支出醫療及增加生活上需要之
    費用或殯葬費之人，應負損害賠償責任。民法第192條第1項
    定有明文。上訴人主張其因系爭事故為陳勝煌支出喪葬費35
    萬720元，為兩造所不爭執，並有喪葬費用單據在卷可稽（
    見原審審交附民卷第17-25頁），堪信屬實。是上訴人依上
    開規定，請求陳高源、冠威公司連帶給付，自屬有據。
  ⒉精神慰撫金370萬元：
　　次按不法侵害他人致死者，被害人之父、母、子、女及配偶
    ，雖非財產上之損害，亦得請求賠償相當之金額，民法第19
    4條定有明文。又慰藉金之多寡，應斟酌雙方之身分、地位
    、資力與加害之程度及其他各種情形核定相當之數額。其金
    額是否相當，自應依實際加害情形與被害人所受之痛苦及雙
    方之身分、地位、經濟狀況等關係決定之（最高法院85年度
    台上字第460號判決意旨參照）。查上訴人為高中畢業，目
    前為洗車廠負責人，另從事買賣自用車，被上訴人陳高源為
    高中肄業，以開計程車為業，月收入不穩定，於106年度所
    得為30萬6,000元，並有田賦（公同共有）3筆等節，有兩造
    於原審審理時之供陳、稅務電子閘門財產所得調件明細表、
    個人戶籍資料查詢結果在卷可稽（見原審卷第98頁、第117
    頁、本院限閱卷）。原審審酌上訴人因系爭事故無法共享天
    倫，及兩造之上開學經歷暨身分、地位、經濟狀況等一切情
    狀，認上訴人請求陳高源、冠威公司賠償之精神慰撫金應以
    120萬元為適當，並無不合，上訴人逾此數額之請求，即非
    有當，不應准許。其主張除原審判命給付之120萬元外，陳
    高源、冠威公司應再給付精神慰撫金250萬元，應屬無據。
  ⒊綜上，上訴人得請求陳高源、冠威公司連帶賠償之金額為155
    萬720元（計算式：喪葬費35萬720元＋精神慰撫金120萬元＝1
    55萬720元）。
  ㈥陳勝煌就系爭事故之發生是否與有過失？
    按損害之發生或擴大，被害人與有過失者，法院得減輕賠償
    金額或免除之，民法第217條第1項定有明文。冠威公司雖辯
    稱陳勝煌於乘坐系爭車輛時未繫安全帶，與有過失云云。然
    查，陳勝煌於系爭事故發生時有繫安全帶乙節，業經證人即
    於系爭事故現場協助救助之人員莊振嘉證述：我打開後車門
    時，有看到乘客被安全帶拉住，乘客有繫安全帶等語明確（
    見本院卷第240-241頁）。且陳高源自承陳勝煌實際是坐右
    後座，那天做完筆錄回去後，冠威公司老闆娘叫我說陳勝煌
    是從副駕駛座沒繫安全帶才摔到後座去的等語（見本院卷第
    242頁），益徵陳勝煌於系爭事故發生時確實有繫安全帶，
    堪以認定。則冠威公司以陳勝煌未繫安全帶為由，抗辯陳勝
    煌對於系爭事故之發生與有過失，為無可採。
  ㈦按保險人依本法規定所為之保險給付，視為被保險人損害賠
    償金額之一部分；被保險人受賠償請求時，得扣除之，強制
    汽車責任保險法第32條定有明文。查上訴人已領取強制汽車
    保險人給付保險金100萬元一節，為兩造所不爭執，則上訴
    人所得請求之賠償金額，自應扣除上開保險給付，是被上訴
    人陳高源、冠威公司應連帶賠償上訴人55萬720元（計算式
    ：155萬720元－100萬元＝55萬720元）。
五、從而，上訴人依民法第184條第1項前段、第192條第1項、第
    194條、第188條第1項前段規定，請求被上訴人陳高源、冠
    威公司連帶給付55萬720元，及自起訴狀繕本送達翌日即被
    上訴人陳高源自106年11月21日、被上訴人冠威公司自106年
    11月10日（見原審審交附民卷第27頁、第29頁）起，均至清
    償日止，按週年利率5%計算之利息，為有理由，應予准許，
    逾此範圍之請求，則無理由，應予駁回。原審就上開不應准
    許部分，為上訴人敗訴之判決，並駁回其假執行之聲請，並
    無不合。上訴意旨就其敗訴其中精神慰撫金250萬元部分指
    摘原判決不當，求予廢棄改判，為無理由，應駁回其上訴。
六、本件事證已臻明確，兩造其餘之攻擊或防禦方法及所用之證
    據，經本院斟酌後，認為均不足以影響本判決之結果，爰不
    逐一論列，附此敘明。
七、據上論結，本件上訴為無理由，依民事訴訟法第449條第1項
    、第78條，判決如主文。
中　　華　　民　　國　　109 　年　　8 　　月　　12　　日
                  民事第十二庭  
                      審判長法  官  陳秀貞
                            法  官  邱景芬
                            法  官  蔡世芳
正本係照原本作成。
如不服本判決，應於收受送達後20日內向本院提出上訴書狀，其
未表明上訴理由者，應於提出上訴後20日內向本院補提理由書狀
（均須按他造當事人之人數附繕本）上訴時應提出委任律師或具
有律師資格之人之委任狀；委任有律師資格者，另應附具律師資
格證書及釋明委任人與受任人有民事訴訟法第466條之1第1項但
書或第2項（詳附註）所定關係之釋明文書影本。如委任律師提
起上訴者，應一併繳納上訴審裁判費。
中　　華　　民　　國　　109 　年　　8 　　月　　12　　日
  　　　　　　　　　　　　　書記官  何敏華
附註：
民事訴訟法第466條之1（第1項、第2項）：
對於第二審判決上訴，上訴人應委任律師為訴訟代理人。但上訴
人或其法定代理人具有律師資格者，不在此限。
上訴人之配偶、三親等內之血親、二親等內之姻親，或上訴人為
法人、中央或地方機關時，其所屬專任人員具有律師資格並經法
院認為適當者，亦得為第三審訴訟代理人。